臺灣士林地方法院刑事判決　　　　　　 96年度交易字第447號
公　訴　人　臺灣士林地方法院檢察署檢察官
被　　　告　乙○○
上列被告因過失致重傷案件，經檢察官提起公訴（96年度偵字第
1120號），本院判決如下：
    主  文
乙○○因過失傷害人致重傷，處有期徒刑肆月，如易科罰金，以
新台幣壹仟元折算壹日，減為有期徒刑貳月，如易科罰金，以新
台幣壹仟元折算壹日。
    事  實
一、乙○○於民國95年11月14日上午8 時40分許，駕駛車牌號碼
    BT-9396 號自用小客車，沿台北縣淡水鎮○○路○ 段由北往
    南方向行駛，行經台北縣淡水鎮○○路○ 段599 號「淡海加
    油站」前，本應注意行車遇有轉向及變換車道等情況，應先
    顯示車輛前後之右邊方向燈，轉彎車並應讓直行車先行，另
    汽車駕駛人亦應注意車身周圍狀況並隨時採取必要措施，且
    依當時情形天氣晴朗、路面乾燥無缺陷，並無不能注意之情
    事，竟疏未注意及此，未顯示右邊方向燈即變換車道貿然右
    轉欲駛入該加油站，適甲○○騎乘車牌號碼EFW-573 號輕型
    機車沿同向直行駛至該處，因煞避不及而與乙○○之自用小
    客車發生擦撞，甲○○隨即人車倒地，因而受有頭部外傷、
    顱內出血、腦浮腫之傷害及嗅覺喪失之重傷害。嗣經警接獲
    未表明身分之民眾報案而前往處理，乙○○於肇事後在未被
    有偵查犯罪職權之機關或公務員發覺其為犯人前，向前往處
    理之台北縣政府警察局淡水分局交通分隊警員黃瑞明自首犯
    罪，坦承肇事而接受裁判。
二、案經甲○○訴由臺北縣政府警察局淡水分局報告臺灣士林地
    方法院檢察署檢察官偵查起訴。
    理  由
一、按被告以外之人於審判外之言詞或書面陳述，除法律有規定
    者外，不得作為證據；又被告以外之人於審判外之陳述，雖
    不符合同法第159 條之1 至第159 條之4 之規定，但經當事
    人於審判程序同意作為證據，法院審酌該言詞陳述或書面陳
    述作成時之情況，認為適當者，亦得為證據。當事人、代理
    人或辯護人於法院調查證據時，知有第159 條第1 項不得為
    證據之情形，而未於言詞辯論終結前聲明異議者，視為有前
    項之同意，刑事訴訟法第159 條第1 項及第159 條之5 分別
    定有明文。查本判決下列所引用之各該被告以外之人於審判
    外之陳述（包含書面陳述），雖屬傳聞證據，惟當事人於本
    院準備程序及審判期日中均表示同意作為證據方法而不予爭
    執，且迄至言詞辯論終結前亦未再聲明異議，本院審酌上開
    證據資料製作時之情況，尚無違法不當及證明力明顯過低之
    瑕疵，亦認為以之作為證據應屬適當，故揆諸前開規定，爰
    逕依刑事訴訟法第159 條之5 規定，認前揭證據資料均有證
    據能力，合先敘明。
二、訊據被告乙○○固坦承有於上開時、地，駕駛汽車與甲○○
    之機車發生擦撞，並因而致甲○○受有傷害之事實，惟矢口
    否認有何過失致重傷之犯行，辯稱：告訴人尚處於治療階段
    ，其嗅覺喪失是否為永久性，尚有疑義，且伊懷疑告訴人嗅
    覺之喪失是否與本件車禍有關，又告訴人未帶合格安全帽亦
    有過失云云。然查：
(一)被告於上開時間，駕駛車號BT-9396 號自用小客車，沿台北
    縣淡水鎮○○路○ 段由北往南方向行駛，行經台北縣淡水鎮
    ○○路○ 段599 號「淡海加油站」前，未顯示右轉方向燈即
    變換車道右轉欲駛入該加油站，因而與騎乘車牌號碼EFW-5
    73號輕型機車沿同向直行駛至該處之甲○○發生碰撞，並造
    成甲○○受有傷害，其有過失之事實，業據被告供承不諱，
    核與證人即告訴人甲○○於警詢時（見96年度偵字第1120號
    卷第12頁至第15頁）、偵查中（見同上偵卷第41頁至第42頁
    ）證述情節相符，復有道路交通事故現場圖（附於同上偵卷
    第18頁）、道路交通事故調查報告表（一）、（二）各1 份
    （附於同上偵卷第16頁至第17頁）、現場暨車損照片共18幀
    （附於同上偵卷第30頁至第38頁）在卷可稽。又本案經送臺
    灣省台北縣車輛行車事故鑑定委員會鑑定肇事原因後，該會
    鑑定意見亦認被告乙○○駕駛自小客車變換車道右轉彎未注
    意且未讓直行車先行為肇事原因，有該會96年5 月14日北縣
    鑑字第0965180293號函附鑑定意見書1 份在卷可佐（附於同
    上偵卷第54頁至第57頁），應甚明確，堪以認定。
(二)再查，本件告訴人因此車禍受有頭部外傷、顱內出血、腦浮
    腫之傷害及嗅覺全失之重傷害，亦有馬偕紀念醫院診斷證明
    書（附於同上偵卷第23頁）、財團法人振興復健醫學中心診
    斷證明書（附於同上偵卷第24頁）、新光吳火獅紀念醫院診
    斷證明書（附於同上偵卷第25頁）各1 紙、行政院國軍退除
    役官兵輔導委員會台北榮民總醫院診斷證明書2 紙（分別附
    於同上偵卷第45頁及本院刑事卷）等存卷可考，且經本院函
    詢台北榮民總醫院所謂之「嗅覺全失」是否為喪失全部嗅覺
    及其喪失之原因為何，經該院函覆稱：病人（甲○○）96年
    1 月至本院鼻科門診就醫，嗅覺檢查結果為嗅覺全失，意指
    喪失全部嗅覺。該病患之嗅覺檢查於96年1 月3 日、1 月10
    日及6 月6 日結果均為嗅覺全失，而96年9 月28日門診潘女
    士仍自覺嗅覺無進步，其嗅覺功能超過6 個月未進步即很難
    恢復，若能追蹤滿壹年仍未恢復，則可判定永久喪失。根據
    潘女士之病史，推論頭部外傷為嗅覺全失的可能原因等語，
    有卷附該院96年10月15日北總企字第096002 0064 號函可參
    （附於本院刑事卷），足見告訴人甲○○確係因被告於前揭
    時、地之過失傷害行為造成嗅覺喪失，而受有毀敗嗅能之重
    傷害無訛。告訴人甲○○所受上開重傷害與被告之上開過失
    行為間有相當因果關係，至為明確。被告前開辯解，顯係卸
    責之詞，委無足採。至被告辯稱告訴人未戴合格之安全帽，
    亦有過失云云，然遍查全卷並無被告所指告訴人未帶合格安
    全帽之資料，被告無以為憑即遽指告訴人未帶合格之安全帽
    等語，即乏依據，是被告關於告訴人與有過失之辯解，不足
    採信。
(三)綜上，本件關於被告過失致被害人重傷害之事證明確，被告
    之犯行堪以認定，應予依法論科。
三、核被告所為，係犯刑法第284 條第1 項後段之過失致重傷罪
    。被告於犯罪後，在未被有偵查犯罪職權之機關或公務員發
    覺其為犯人前，向前往處理之台北縣政府警察局淡水分局交
    通分隊警員黃瑞明自首犯罪，坦承其為肇事人，此有自首情
    形紀錄表1 紙在卷可憑（附於96年度偵字第1120號卷第22頁
    ），自係對於未發覺之罪自首而受裁判，依刑法第62條前段
    規定減輕其刑。爰審酌被告前無犯罪紀錄，素行尚佳、對本
    件車禍之發生應負完全過失責任、犯後坦承犯行態度良好、
    告訴人甲○○所受傷勢及雖未與告訴人達成和解然於車禍發
    生後有替告訴人支付醫藥費用等一切情狀，量處如主文所示
    之刑，並諭知易科罰金之折算標準。又中華民國96年罪犯減
    刑條例業於96年7 月4 日公布，並於96年7 月16日施行，而
    被告犯罪在96年4 月24日以前，依該條例第2 條第1 項第3
    款之規定，應減其宣告刑二分之一，爰為減刑如主文所示，
    並諭知易科罰金之折算標準，以示懲儆。
據上論斷，應依刑事訴訟法第299 條第1 項前段，刑法第284 條
第1 項後段、第62條前段、第41條第1 項前段，刑法施行法第1
條之1 ，中華民國96年罪犯減刑條例第2 條第1 項第3 款、第7
條，判決如主文。
本案經檢察官余秉甄到庭執行職務
中　　華　　民　　國　　96　　年　　11　　月　　26　　日
                  刑事第六庭法  官  許永煌
以上正本證明與原本無異。
如不服本判決，應於收受送達後10日內向本院提出上訴書狀，其
未敘述上訴之理由者並得於提起上訴後20日內向本院補提理由書
（均須按他造當事人之人數附繕本）。
                            書記官  陳淑琪
中　　華　　民　　國　　96　　年　　11　　月　　26　　日
附錄本案論罪科刑法條全文：
中華民國刑法第284 條
因過失傷害人者，處6 月以下有期徒刑、拘役或5 百元以下罰金
，致重傷者，處1 年以下有期徒刑、拘役或5 百元以下罰金。
從事業務之人，因業務上之過失傷害人者，處1 年以下有期徒刑
、拘役或1 千元以下罰金，致重傷者，處 3 年以下有期徒刑、
拘役或2 千元以下罰金。
